臺灣板橋地方法院民事判決　　　　　　　　　　　　　九十三年度勞簡上字第五號
　　上　訴　人　甲○○
　　被上訴人　　台北汽車客運股份有限公司
　　法定代理人　乙○○
　　訴訟代理人　曾肇昌律師
右當事人間請求給付資遣費等事件，上訴人對民國九十二年二月三十日本院板橋簡易
庭九十二年度板勞簡字第三七號第一審判決提起上訴，本院合議庭於民國九十三年六
月十五日言詞辯論終結，判決如左：
    主  文
上訴駁回。
第二審訴訟費用由上訴人負擔。
    事  實
甲、上訴人方面：
一、聲明：(一)原判決廢棄。
          (二)右開廢棄部分，被上訴人應給付上訴人新台幣（下同）七萬三千六百五
            十四元及自起訴狀繕本送達翌日起至清償日止，按年息百分之五計算之
            利息。
二、陳述：除與原判決記載相同者，茲引用之外，補稱：
    (一)原審判決上訴人敗訴之因，主要在於原審認定(1)被上訴人於民國九十二年六月
      二十六日安排分段服務勤務並未違反勞動契約或勞工法令，且未損及上訴人之
      權益，其理由則以同為Ａ段排班之同事詹榮欽之勤務表亦有出車時間在十八時
      許之紀錄；(2)雖此等分派致上訴人較晚下班，但中間有較長休息，亦難謂有損
      及上訴人之權益；(3)上訴人自承未曾與站務員站長間存有糾紛，自無任意調班
      刁難之可能。惟查，原審認定標準非僅與事理有違，且明顯違反民事舉證責任
      分配之原則。
    (二)查被上訴人公司Ａ段班上班時間係自上午五時二十分起至下午二時前結束，絕
      無其他員工如同上訴人遭調派至同日十九時出車之狀況，上訴人既否認有接受
      超過Ａ段排班時間之契約約定，被上訴人自應負舉證之責，證明其調動上訴人
      之勤務合於勞動契約。
    (三)上訴人自九十一年間在上訴人公司辦理之健康檢查中得悉肝功能指數異常，方
      知工作時感到疲累之因，醫生特別叮囑不應加班過於勞累，以免肝功能持續惡
      化，上訴人基於善意乃特別寄發函件特別告知被上訴人，請其避免任意調動班
      別，豈料此舉卻引來反效果，站長及站務員反而認為上訴人裝病，小題大作，
      責怪上訴人企圖另覓藉口怠惰。上訴人原認此與本案並非相關，乃隨意答覆原
      審，未料原審卻竟以之作為判決之主要依據，卻未於訴訟程序中闡明，以致上
      訴人無從辯解。
三、證據：除援用第一審所提證據外，補提九十二年六月二十五日與站長、調度對話
    錄音二份及上訴人三、四、六月之出勤紀錄影本等件為證，並聲請傳訊證人丙○
    ○。
乙、被上訴人方面：
一、聲明：駁回上訴。
二、陳述：除與原判決記載相同者，茲引用之外，補稱：
    (一)上訴人於六月二十六日當日排定上午二趟、下午一趟，係正常調度，其他人如
      司機詹榮欽，第三趟出車時間為下午六時五十五分，第四趟出車時間為下午九
      時四十八分，足認其他分段班司機最後一趟出車時間亦在下午六、七時，此係
      正常調度，無損及上訴人權益。亦未違反時數約定。
    (二)按所謂「職務調動」，指勞工職務變更，且其職務內容或工作場所均有長期間
      之變更言，雇主得否任意為此種「職務調動」固有不同見解，且雇主在何種範
      圍內擁有職務調動權，該調動應受何種法律之規範，學說亦有不同。惟依民法
      第四百八十二條有關僱傭契約定義之規定，僱傭契約在受僱人一方，僅止於為
      僱用人供給一定之勞務，即除供給一定勞務外，並無其他目的，在僱用人一方
      ，亦僅約定對於僱用人一定勞務之供給，而與以報酬，縱使受僱人供給勞務不
      生預期之結果，仍負給與報酬之義務。此有最高法院四十五年台上字第一六一
      九判例可資參照。
    (三)按上訴人受僱於被上訴人，依勞動契約本質有為被上訴人提供勞務，即開車之
      義務，且正常情形每日有工作八小時之義務。至於開車之趟次，依被上訴人調
      度為之，只要不違反約定時數並無不可。
    (四)按雇主基於人事權之作用，得適當的為職務調動命令，苟非裁量權之濫用，應
      認僱用人有行使勞動指揮權。至於職務調動命令是否為權利濫用，是依調動命
      令在業務上之必要性及是否帶給勞工生活之不利益比較衡量。本案兩造間勞動
      契約約定，同一日每位司機負責三趟出車，因上訴人六月二十五日請假，故於
      六月二十六日當日排定上午二趟、下午七時一趟，係正常調度，上訴人不能接
      受，顯係自私不顧公司整體權益，有吹毛求疵之嫌，其主張被上訴人有違勞動
      基準法（下稱勞基法）第十四條第六款規定而終止契約，並據而請求資遣費，
      於法不合。
    理  由
一、上訴人起訴主張：上訴人自九十年六月二十二日起至九十二年六月三十日止，在
    被上訴人公司擔任司機工作，年資共二年又八日。九十一年間上訴人因發現肝功
    能指數異常，經醫囑不應加班過於勞累，故善意請被上訴人勿任意調動上訴人之
    班別或臨時派令加班，以免屆時無法配合，惟被上訴人反認為上訴人裝病，藉故
    刁難。嗣於九十二年六月二十六日，被上訴人竟無預警要求上訴人上午跑二趟，
    晚間七點跑一趟（此屬Ｂ班上班時段），強令上訴人於非正常工作時間內上班，
    而自上訴人任職以來，從未有此等調度方式，是此班別完全與一般加班班別迥異
    ，顯非正常調度派遣範圍內，勞動條件明顯變更。因被上訴人上開調度違反勞動
    契約或勞動法令，上訴人遂於九十二年六月二十七日依勞基法第十四條第一項第
    六款之規定，以存證信函終止兩造間之勞動契約。又被上訴人於九十二年六月二
    十七日及同月二十八日將上訴人調為小型公車駕駛，因上訴人身高一百八十點五
    公分，勉強擠入駕駛座行駛一趟約需三個半小時，致使上訴人必須強忍痠痛塞坐
    於駕駛座上，到站時幾乎無法起身，而當上訴人被告知調動路線時，雖曾向被上
    訴人公司經理反應，但遭拒絕，被上訴人此舉亦有違勞動契約或勞動法令，上訴
    人爰依勞基法第十四條第六款之規定終止兩造間勞動契約，並訴請被上訴人給付
    資遣費七萬三千六百五十四元暨法定遲延利息等情。
二、被上訴人則以：九十二年六月二十五日上訴人本為分段班，因該日上訴人請病假
    ，故於次日即二十六日補上分段班，同樣是三趟並無違反時數約定，且未損及上
    訴人權益。至六月二十七日乃係因臨時業務需要，且小型公車之載客量較少，方
    將上訴人調駛小型公車，上訴人以被上訴人無故變動排班表為藉口終止契約並無
    理由等語資為抗辯。
三、按「有左列情形之一者，勞工得不經預告終止契約：六、雇主違反勞動契約或勞
    工法令，致有損害勞工權益之虞者。第十七條規定於本條終止契約準用之」、「
    雇主依前條終止勞動契約者，應依左列規定發給勞工資遣費：一、在同一雇主之
    事業單位繼續工作，每滿一年發給相當於一個月平均工資之資遣費。二、依前款
    計算之剩餘月數，或工作未滿一年者，以比例計給之。未滿一個月者以一個月計
    。」，勞基法第十四條第一項第六款、第四項及第十七條分別定有明文。
四、上訴人起訴主張：其原在被上訴人公司擔任司機，被上訴人於九十二年六月二十
    六日排班時要求上訴人上午出車二趟，晚間七點出車一趟，上訴人認被上訴人此
    無故變動排班表時間之行為，擅自變動勞動條件，損害上訴人權益，故於九十二
    年六月二十七日以被上訴人違反勞動契約或勞動法令為由，寄發存證信函終止兩
    造間勞動契約之事實，業據提出勞工保險卡、九十二年六月二十六日排班表及九
    十二年六月二十七日存證信函為證，並為被上訴人所不爭執，堪信為真實。惟被
    上訴人以該分段班時段之安排並不違反時數約定，且未損及上訴人權益等語置辯
    。是本件首應審酌者為：被上訴人於九十二年六月二十六日安排上訴人所服分段
    班勤務是否違反勞工法令或勞動契約？經查：
（一）依勞基法規定有關勞工工作時間、休息、休假之條文，其中第三十條第一項規
      定：「勞工每日正常工作時間不得超過八小時，每二週工作總時數不得超過八
      十四小時」、第三十五條規定：「勞工繼續工作四小時，至少應有三十分鐘之
      休息」。因此，雇工為因應業務需要而調整勞工工作時段，若未違反上開工作
      時間及休息之限制，尚難認有何違反勞工法令。本件依被上訴人提出之上訴人
      六月份分段資料顯示：上訴人係於九十二年六月二十六日上午五時二十五分上
      班第一趟發車，上午十時十二分第二趟結束返站，之後為中退休息時間，第三
      趟發車為十九時，結束返站則為二十一時四十三分，上訴人當日工作時間總計
      為七時三十分，並未逾八小時，且休息時間亦符合勞基法規定，是難謂被上訴
      人於九十二年六月二十六日之排班調度行為有何違反勞工法令情事。
（二）按「勞動契約應依本法有關規定約定左列事項：．．．．二、工作開始及終止
      之時間、休息時間、休假、例假、請假及輪班制之換班有關事項」，勞基法施
      行細則第七條第二項定有明文。是有關被上訴人得否臨時將上訴人由當日預先
      排定的Ａ段班（Ａ段班依被上訴人提供之該公司三峽站行車人員資料顯示，係
      指輪班司機當日上午連續發車三趟）改排為分段班（原則上係指輪班司機上午
      十二時前依站務員之調度發車二趟，下午一時後再依站務員之調度發車一趟或
      二趟），需觀兩造間勞務契約定之。查：本件由被上訴人所提之上訴人一般行
      駛資料、九十二年三、六月分段資料及被上訴人行車人員平常分段資料所示，
      可知依兩造勞動契約約定，被上訴人可以依需要職權調度Ａ段班之司機改上分
      段班，此並為上訴人所不否認；再參酌上訴人於九十三年四月二十六日本院準
      備程序中陳稱：「（問：被上訴人公司有無規則說明分段班最後出車時間不得
      超過幾點？）沒有這部分規定」等語觀之，足認被上訴人於九十二年六月二十
      六日將上訴人改排分段班，並將上訴人最後一趟出車時間安排在十九時，未有
      違反兩造勞動契約情事；又此變更對上訴人薪資及其他勞動條件並未有不利之
      情形，且上訴人又非無法勝任，本於勞資合作之精神，上訴人應無拒絕事由。
（三）據此，上訴人於九十二年六月二十七日以被上訴人將其改排分段班，顯非正常
      調度派遣範圍，勞動條件明顯變更為由，援引勞基法第十四條第一項第六款終
      止兩造間之勞動契約，即難謂適法。
五、上訴人另主張：被上訴人於九十二年六月二十七日及二十八日再將上訴人調為小
    型公車駕駛，因上訴人身高一百八十點五公分勉強擠入駕駛座行駛一趟約需三個
    半小時，致使上訴人必須強忍痠痛塞坐於駕駛座上，到站時幾乎無法起身，當上
    訴人被告知調動路線時，雖曾向被上訴人經理反應，惟遭拒絕，而認被上訴人擅
    自變更勞動條件，損及上訴人權益，有違反勞動契約或勞動法令之情形，自得依
    勞基法第十四條第六款之規定終止勞動契約等情。經查：
（一）上訴人於九十二年六月二十七日乃以：「資方（即被上訴人）明知勞方身體狀
      況不佳，而在六月二十六日排班第一趟早上五點二十五分出車，第二趟七點四
      十分出車，強迫第三趟十九點出車。無故變動排班表時間，顯然損及勞方權益
      ，勞方不能接受，此有違反勞動契約或勞動法令，擅自變動勞動條件。勞方依
      勞動基準法第十四條第六款之規定終止勞動契約」為由，寄發存證信函以終止
      兩造間之勞動契約，此有上訴人提出之存證信函可參，是「被上訴人將上訴人
      改調小型公車」一節，並非上訴人於九十二年六月二十七日所主張終止兩造勞
      動契約之事由。
（二）上訴人係於九十二年八月五日起訴時始主張「被上訴人將上訴人改調小型公車
      」違反勞動契約之約定，而終止兩造勞動契約，惟其主張時早已逾勞基法第十
      四條第二項所定：「應自知悉其情形之日起，三十日內為之」之除斥期間。上
      訴人復未能舉證之前曾以其他方式向被上訴人以上開事由終止勞動契約，是上
      訴人自無從以此事由再為終止。
六、從而，上訴人主張因被上訴人有違反勞工法令及勞動契約情事，而依勞基法第十
    四條第一項第六款規定，終止兩造間之勞動契約，尚嫌無據，是其援引勞基法十
    四條第四項準用同法第十七條規定，訴請被上訴人給付上訴人資遣費七萬三千六
    百五十四元及法定遲延利息，自非有理，不應准許。原審為上訴人敗訴之判決，
    核無不合。上訴意旨指摘原判決不當，求予廢棄改判，為無理由，應予駁回。
據上論結，本件上訴為無理由，依民事訴訟法第四百三十六條之一第三項、第四百四
十九條第一項、第七十八條，判決如主文。
中　　　華　　　民　　　國　　九十三　　年　　　七　　　月　　十三  　　日
                                臺灣板橋地方法院民事第二庭
                                    審判長法  官  林玫君
                                          法  官  程怡怡
                                          法  官  古秋菊
右正本證明與原本無異。
本判決不得上訴。
中　　　華　　　民　　　國　　九十三　　年　　　七　　　月　　十三  　　日
                                    法院書記官  王政煌
